最高法院刑事判決　　　　　　　一○○年度台非字第二六六號
上　訴　人　最高法院檢察署檢察總長
被　　　告　程新勝
上列上訴人因被告違反貪污治罪條例案件，對於台灣高等法院台
南分院中華民國九十八年七月七日第二審更審確定判決（九十六
年度重上更(六)字第三五五號，起訴案號：台灣台南地方法院檢察
署八十八年度偵字第九三四七號），認為違背法令，提起非常上
訴，本院判決如下：
    主  文
上訴駁回。   
    理  由  
非常上訴理由稱：「一、本件原判決附表一『浮報價額事證對照
表』記載第一筆採購窗簾，榮家會計帳目於民國八十二年三月三
日支出新台幣（下同）九萬元，扣案現金帳目於八十二年五月十
二日收入三萬元。第六筆採購廚房用品，榮家會計帳目於八十二
年六月一日支出三萬六千元，扣案現金帳目於八十二年六月五日
收入一萬二千元及一萬八千元。然依扣案之佳里榮家『業務費』
、『維護費』、『事務費』等行政經費明細帳原本所載，八十二
年三月三日係支出台灣自來水股份有限公司水費二十七萬五千二
百零六元，採購窗簾係於八十三年三月三日支出，八十二年六月
一日係支出清潔用品九萬六千二百元，採購廚房用品係於八十三
年六月一日支出，與原判決附表一『浮報價額事證對照表』所載
支出時間相差一年，品項亦不相同，如認上開對照表係誤植年份
，而以佳里榮家業務費明細帳所載八十三年三月三日採購窗簾，
八十三年六月一日採購廚具用品為準，則原判決事實及理由認定
被告浮報上開支出後，由共同被告殷茂源於扣案現金帳目記載八
十二年五月十二日收入三萬元，八十二年六月五日收入一萬二千
元及一萬八千元，其『收入日期』竟在『浮報支出日期』之前，
非但與經驗法則有違，其理由間彼此相互抵觸，亦有證據調查未
盡及理由矛盾之違誤。二、原判決認定被告於七十九至八十六年
間之特支費部分，業經編列首長特支費每月一萬一千元之額度，
又依現存資料均可知佳里榮家均已依規定檢具憑證依法核銷，有
審計部九十七年十月二十八日台審部總竿第○九七○○○○七三
九號書函及所附特別費相關憑證影本八十張、審計部九十八年一
月十七日台審部二字第○九八○○○○一九九號書函及所附佳里
榮家八十六年度特別費核銷明細、行政院八十五年七月四日台（
八五）忠授字第○六七六八號函影本等資料在卷可參，亦即被告
之特別費支出部分已依榮家會計帳目核銷，而無另記載帳冊之必
要等情。然查，原審九十七年十月七日函審計部查被告八十二年
三月至八十六年五月之特別費核銷情形時，其說明二、記載『依
國軍退除役官兵輔導委員會九十七年四月二十一日輔政字第○九
七○○○一一一七號函所附七十九至八十六年度佳里榮家首長特
別費編列明細表所載，上開經費其中二分之一係轉送貴部核銷（
如附件）。』故其核銷方式係每月首長特支費二分之一由首長以
領款收據送審，另二分之一由首長檢據核銷，轉送審計部核銷，
並非全數檢具核銷上開首長特別費甚明。而行政院八十五年七月
四日台（八五）忠授字第○六七六八號函稱：『應全數檢具原始
憑證列報，其適用期間自民國八十五年七月一日至民國八十六年
六月三十日止』，與被告八十二年之特別費之核銷無涉，足見共
同被告鄭人龍、殷茂源於調查處證稱：被告程新勝每月主管特支
費為一萬一千元，其按月自其中支領五千元，其餘額每月六千元
即併入現金帳內作交際應酬之用等語（見調查處卷一第三、十頁
），尚非無據。原判決未審酌八十五年六月三十日以前，首長特
別費如無法取得原始憑證時，得在半數範圍內以領據列報之規定
，遽爾引用行政院民國八十五年七月四日台（八五）忠授字第○
六七六八號函，認定被告於七十九年至八十六年間之特支費部分
均業經編列首長特支費每月一萬一千元之額度，全部檢具憑證依
法核銷，無另記於現金帳冊之必要，繼而認定被告就扣案現金帳
冊記載特支費部分係浮報所得圖利自己，核與共同被告鄭人龍、
殷茂源之證詞及審計部上開函旨不相適合，難謂無證據上理由矛
盾之違誤。三、案經確定，且於被告不利，爰依刑事訴訟法第四
百四十一條、第四百四十三條提起非常上訴，以資糾正。」等語
。
本院按：非常上訴，乃對於審判違背法令之確定判決所設之特別
程序；故非常上訴之提起，以判決確定後，發見該案件之審判係
違背法令者為限，徵諸刑事訴訟法第四百四十一條之規定，至為
明顯。所謂審判違背法令，係指其審判程序或其判決之援用法令
，與當時應適用之法令有所違背者而言。非常上訴審應以原確定
判決所確認之事實為基礎，以審查原確定判決有無違背法令。刑
事判決確定後，發見該案件認定犯罪事實與所採用證據顯屬不符
，自屬審判違背法令，得提起非常上訴，雖有司法院釋字第一四
六號解釋可資參照。惟證明同一事實內容之證據，如有二種以上
，而其中一種之證據縱有違證據法則，然如除去該部分，綜合案
內其他證據，仍應為同一事實之認定者，則原審此項違誤並不影
響於判決，自不能即認原判決違背法令。本件原確定判決以共同
被告殷茂源、鄭人龍、薛志雲三人，先後在法務部調查局高雄市
調查處及偵、審中已供承：被告程新勝如何指示渠等利用購辦公
用物品及維護修繕工程機會，以浮報價額手法，從中虛列帳目牟
取公款，供其私人交際送禮等情，認定被告確有本件確定判決事
實欄所載犯行。亦即，原確定判決審認重點厥為被告是否確有以
公款供其私人之用。非常上訴意旨指摘原確定判決附表一「浮報
價額事證對照表」所載第一、六筆採購「窗簾」、「廚房用品」
支出日期及金額，與扣案之佳里榮家「業務費」、「維護費」、
「事務費」等行政經費明細帳目原本所載不符，然該附表一所示
扣案現金帳目金額既確為被告所浮報之金額，且該金額並非用於
與榮家業務相關之公務，亦為被告所不爭執，縱原確定判決引用
之證據來源（即榮家會計帳目）之日期、科目有誤，亦難認被告
即得脫免浮報罪責。又關於特支費部分，縱原確定判決所憑證據
與行政院八十五年七月四日台（八五）忠授字第○六七六八號函
示內容有異，而應認被告之特別費之其中二分之一核銷無須檢具
原始憑證，然該無須檢具部分，亦應僅得用於公務用途方屬適法
，惟原確定判決既已認定被告浮報金額係用於其私人用途，亦難
認被告無貪污之責。綜上，原確定判決縱有非常上訴意旨指摘認
定事實與案內證據不符之瑕疵，然除去該部分之論述，綜合卷內
其他證據資料，仍應為同一認定，而於原判決論處被告以共同連
續依據法令從事公務之人員，購辦公用物品，浮報價額罪刑之判
決結果俱無影響。非常上訴意旨執以指摘原判決關於被告部分違
背法令，為無理由，應予駁回。
據上論結，應依刑事訴訟法第四百四十六條，判決如主文。
中    華    民    國  一○○  年    九    月    八    日
                      最高法院刑事第十二庭
                          審判長法官  黃  正  興  
                                法官  許  錦  印  
                                法官  林  瑞  斌  
                                法官  陳  春  秋  
                                法官  謝  靜  恒  
本件正本證明與原本無異
                                      書  記  官  
中    華    民    國  一○○  年    九    月   十四   日
                                                      Q